臺灣高等法院刑事裁定
109年度聲再字第253號
再審聲請人
即受判決人  謝清彥




上列再審聲請人即受判決人因違反毒品危害防制條例案件，對於
本院99年度上更(一)字第187號，中華民國100年6月30日第二審
確定判決（原審案號：臺灣桃園地方法院96年度訴字第644號；
起訴案號：臺灣桃園地方檢察署96年度偵字第1060號），聲請再
審，本院裁定如下：
    主  文
再審之聲請駁回。
    理  由
一、再審聲請意旨略以：再審聲請人即受判決人謝清彥（下稱聲
    請人）因昔日遭毒品上手賴傳昱於偵審期間恐嚇若坦承犯行
    將殺害全家，遂委屈求全否認犯罪。茲因據聞賴傳昱逝世，
    聲請人因基督信仰發酵及服刑覺悟，乃認本案有刑事訴訟法
    第420條第1項第2款及第6款規定之再審法定事由，爰依法聲
    請再審等語。
二、按法院認為聲請再審之程序違背規定者，應以裁定駁回之，
    刑事訴訟法第433條前段定有明文。法院認為無再審理由者
    ，應以裁定駁回之；經前項裁定後，不得更以同一原因聲請
    再審，同法第434條第1項、第3項亦有明文。又不得更以同
    一原因聲請再審者，限於法院以再審無理由而駁回之裁定，
    不包括以再審不合法而駁回之裁定。所謂「同一原因」，係
    指同一事實之原因而言；是否為同一事實之原因，應就重行
    聲請再審之事由暨其提出之證據方法，與已經實體上裁定駁
    回之先前聲請，是否完全相同，予以判斷，若前後二次聲請
    再審原因事實以及其所提之證據方法相一致者，即屬同一事
    實之原因，自不許其更以同一原因聲請再審（最高法院103
    年度台抗字第197號、102年度台抗字第758號裁定意旨參照
    ）。次按民國109年1月8日修正公布，同月10日施行之刑事
    訴訟法增訂第429條之2前段規定，聲請再審之案件，除顯無
    必要者外，應通知聲請人及其代理人到場，並聽取檢察官及
    受判決人之意見。其立法意旨係為釐清聲請再審是否合法及
    有無理由，故除顯無必要者外，如依聲請意旨，從形式上觀
    察，聲請顯有理由而應裁定開始再審；或顯無理由而應予駁
    回，例如提出之事實、證據，一望即知係在原確定判決審判
    中已提出之證據，經法院審酌後捨棄不採，而不具備新規性
    之實質要件，並無疑義者；或顯屬程序上不合法且無可補正
    ，例如聲請已逾法定期間、非屬有權聲請再審之人、對尚未
    確定之判決為聲請、以撤回或法院認為無再審理由裁定駁回
    再審聲請之同一原因事實聲請再審等，其程序違背規定已明
    ，而無需再予釐清，且無從命補正，當然無庸依上開規定通
    知到場聽取意見之必要，庶免徒然浪費有限之司法資源（最
    高法院109年度台抗字第263號裁定意旨參照）。
三、經查，本件聲請人曾執以上揭聲請意旨所示同一原因，向本
    院聲請再審，經本院109 年度聲再字第142 號裁定以其所主
    張事證，核與刑事訴訟法第420條第1項第2款、第6款所定要
    件不合，再審聲請意旨復未敘明原確定判決有何其他符合刑
    事訴訟法第420條第1項第1、3至5款所定再審要件之事由，
    而認聲請人所為再審之聲請為無理由，予以駁回在案，有聲
    請人之本院被告前案紀錄表、本院109 年度聲再字第142號
    裁定附卷可稽，並經本院調閱本院109 年度聲再字第142號
    案卷核閱無訛。茲聲請人以同一原因事實重行向本院聲請再
    審，揆諸前揭說明，其聲請再審程序顯然違背法律規定，且
    無從補正，其再審之聲請不合法，應予駁回。
四、末按聲請再審之案件，除顯無必要者外，應通知聲請人及其
    代理人到場，並聽取檢察官及受判決人之意見。但無正當理
    由不到場，或陳明不願到場者，不在此限。前項本文所稱「
    顯無必要者」，係指聲請顯屬程序上不合法且無可補正或顯
    無理由而應逕予駁回，刑事訴訟法第429條之2、法院辦理刑
    事訴訟案件應行注意事項第177條之4定有明文。然本件再審
    聲請既有上述程序違背規定之處，於法不合且無從補正，本
    院認無踐行通知聲請人（即受判決人）到場並聽取檢察官意
    見等程序之必要，附此敘明。
據上論斷，應依刑事訴訟法第433條前段，裁定如主文。
中　　華　　民　　國　　109 　年　　7 　　月　　8 　　日
                  刑事第十九庭審判長法　官  曾淑華
                                    法　官  陳文貴
                                    法　官  王美玲
以上正本證明與原本無異。
如不服本裁定，應於收受送達後5日內向本院提出抗告狀。
                                    書記官  李逸翔
中　　華　　民　　國　　109 　年　　7 　　月　　8 　　日